【裁判字號】    98,台上,1262
【裁判日期】    980716
【裁判案由】    損害賠償
【裁判全文】
最高法院民事判決            九十八年度台上字第一二六二號
上   訴   人  甲○○
訴 訟代理 人  劉宏邈律師
被  上訴  人  大都會汽車客運股份有限公司
兼法定代理人  己○○
被  上訴  人  丙○○
              丁○○
共        同
訴 訟代理 人  岳  珍律師
被  上訴  人  乙○○
              戊○○
上列當事人間請求損害賠償事件，上訴人對於中華民國九十七年
十一月四日台灣高等法院第二審判決（九十七年度重上字第一七
九號），提起上訴，本院判決如下：
    主    文
上訴駁回。
第三審訴訟費用由上訴人負擔。
    理    由
本件上訴人主張：被上訴人乙○○係被上訴人大都會汽車客運股
份有限公司（下稱大都會公司）司機，被上訴人丁○○、丙○○
二人為該公司員工，被上訴人戊○○、己○○當時分別擔任該公
司總經理、法定代理人。民國九十三年四月八日上午七時許，被
上訴人乙○○駕駛該公司車號二八五－ＡＢ號營業大客車，沿台
北市○○區○○路內側車道自北向南行駛，行經同路段與劍潭路
口左轉時，因疏未注意車前狀況，且行經行人穿越道未減速慢行
，車頭撞擊正在穿越道路之伊，致伊受有右側骨盆骨折、右側股
骨頸骨折、多處右側肋骨骨折、右肩肩峰骨折及頭皮後方撕裂傷
等傷害。嗣於九十三年六月二十五日下午，被上訴人大都會公司
指派被上訴人丁○○、丙○○、乙○○與伊協調，合意由被上訴
人大都會公司賠償新台幣（下同）一千萬元。然被上訴人大都會
公司事後反悔，伊另因該公司不履行和解致受有原判決附表（下
稱附表）一所示損害共六百九十五萬九千五百二十二元等情，爰
本於和解與債務不履行法則、履行輔助人、經理人、法定代理人
、無權代理與表見代理等法則，先位一部請求，聲明：求為命被
上訴人連帶給付一千零五十萬元本息之判決。如伊與被上訴人大
都會公司並未成立和解契約，伊因系爭車禍受有財產與非財產損
害二億四千三百零五萬零二百九十八元，備位一部請求，聲明：
求為命被上訴人連帶給付一千零五十萬元本息之判決（上訴人起
訴請求(一)先位聲明部分：被上訴人連帶給付一千一百萬元，及其
中一千萬元自九十三年六月二十五日起，其餘部分自起訴狀繕本
送達翌日起，均至清償日止，按年息百分之五計算之利息之判決
。(二)備位聲明部分：被上訴人連帶給付上訴人二千二百三十三萬
五千七百十七元，及其中一千萬元部分自九十三年六月二十五日
起，其餘部分自起訴狀繕本送達翌日起，均至清償日止，按年息
百分之五計算利息之判決。第一審判命被上訴人乙○○、大都會
公司連帶給付上訴人交通費三萬四千八百八十元、慰撫金二十八
萬元，合計三十一萬四千八百八十元，及自九十四年三月二十二
日起至清償日止按年息百分之五計算之利息，駁回上訴人先位請
求及其餘後位請求。上訴人僅就先後位敗訴部分中一千零五十萬
元本息提起上訴，被上訴人乙○○、大都會公司就其敗訴部分均
未上訴，上訴人並於原審追加民法第二十八、二百三十一條、第
一百六十九條、公司法第八條為先位訴訟標的，追加公司法第八
條為備位訴訟標的，原審判決被上訴人大都會公司與乙○○再連
帶給付上訴人六萬三千三百六十元，及自民國九十四年三月二十
二日至清償日止按年息百分之五計算之利息，而駁回其餘上訴及
追加之訴，上訴人就其敗訴部分聲明不服）。
被上訴人則以：被上訴人大都會公司派丁○○等人與上訴人協商
，雖上訴人要求以一千萬元和解，但兩造並未達成共識，故會議
紀錄僅記載俟被上訴人大都會公司核准後方辦理和解及付款事宜
。系爭車禍係被上訴人乙○○所致，被上訴人己○○、丙○○、
丁○○、戊○○並非被上訴人乙○○雇主，自毋須負任何賠償責
任。況上訴人已於九十三年八月九日傷癒，附表二所列損害均非
可採等語，資為抗辯。
原審審理結果，以：被上訴人乙○○係被上訴人大都會公司司機
，於九十三年四月八日上午七時許，駕駛該公司所有車號二八五
－ＡＢ號營業大客車，沿台北市○○區○○路內側車道自北向南
行駛，行經同路段與劍潭路口左轉時，因疏未注意車前狀況，且
行經行人穿越道未減速慢行，車頭撞擊正在穿越道路之上訴人。
上訴人因系爭車禍受有右側骨盆骨折、右側股骨頸骨折、多處右
側肋骨骨折、右肩肩峰骨折及頭皮後方撕裂傷等傷害；嗣經送往
台北市立聯合醫院陽明醫院（下稱陽明醫院）醫治，於同年四月
九日接受固定手術，於同年月十九日出院，自同年月十九日至同
年八月十九日居住於台北市私立麗生老人養護所，由該所人員看
護。事故發生時，被上訴人丁○○、丙○○為被上訴人大都會公
司保安課專員，戊○○、己○○分係大都會公司總經理、法定代
理人。九十三年六月二十五日下午二至三時，上訴人與被上訴人
丁○○、丙○○、乙○○就系爭事故協調，而上訴人於系爭事故
發生前無工作，亦無收入等事實，為兩造所不爭執。經查，兩造
協調會議紀錄第四項（協調內容）載明：「(一)本案被害人乙方（
指上訴人）請求賠償一千萬元（含醫療費用、及其他一切損失在
內），雙方同意以此金額和解，被害人願放棄一切民、刑事訴訟
。(二)前述協調內容，俟大都會公司專簽奉核准後，即辦理後續和
解及付款相關事宜（以下空白）」等文字。綜觀全文，而第(二)款
已記載「俟大都會公司專簽奉核准」等字，即可得知被上訴人大
都會公司代理人丁○○等人尚未同意上訴人要求，僅同意轉由大
都會專案審查其提議。上訴人斷章取義謂被上訴人大都會公司已
同意一千萬元和解，顯與協調意旨有違，自非可採。另觀之證人
即大都會公司副總經理許玉生之證詞，核與上開協解會議紀錄吻
合，益徵被上訴人大都會公司尚未同意上訴人所提議一千萬元要
約。被上訴人大都會公司既未與上訴人和解，則上訴人主張該公
司應給付一千萬元和解金、其受有附表一債務不履行損害共六百
九十五萬九千五百二十二元，均屬無據。而和解契約既未成立，
上訴人另依民法第二十八、一百十、一百六十九、二百二十四、
五百五十三至五百五十七條、公司法第八、二十三條請求被上訴
人支付和解金與損害賠償，亦無足採。次查，被上訴人乙○○於
九十三年四月八日駕車不慎撞及上訴人，致上訴人受有前揭傷勢
，此為兩造所不爭，應認被上訴人乙○○駕車不慎致上訴人受有
骨折等傷害，須負侵權行為損害賠償責任。惟查，上訴人在骨折
癒合期三個月內（九十三年四月八日算起）不能右腳負重踩地的
活動，至三個月後可以助行器行走，約須壹個月復健期之後應可
恢復行走。於九十五年九月十一日門診拆線，之後無門診紀錄，
病歷記載沒有口述及發現後遺症，此有台北市立聯合醫院九十六
年七月十六日北市醫陽字第 09632237800號函所附病情說明單、
病歷資料可證，應認上訴人自九十三年四月八日起四個月內，需
接受治療、照護，其工作能力受有影響，此後則無醫療、照護之
必要，工作能力亦回復正常。而上訴人於系爭車禍當時並無工作
，當時基本工資為每月一萬五千八百四十元，其減少薪資收入為
六萬三千三百六十元（15,840*4=63,360 ）。上訴人主張受有附
表二編號三薪資損失十八萬六千六百六十七元云云，於上述範圍
內可採。上訴人學歷為大學畢業、受傷時年齡為五十二歲、當時
並無工作收入，因骨盆骨折等傷勢致身心受有一定程度痛苦，而
被上訴人乙○○未注意車前狀況、減速慢行致生事故，大都會公
司為北部著名客運業者，曾安排上訴人自九十三年四月八日至同
年八月十九日接受照護及治療等一切情狀，認上訴人所請求慰撫
金以二十八萬元為適當。至於上訴人另主張於九十三年至九十四
年支出附表二編號一所示醫療費二十三萬二千四百六十元部分，
因自九十三年四月八日至同年八月十九日關於上訴人醫療費與看
護費、麗生老人養護所照護費用、醫療用品費、中醫費用、鈣片
費用、停車場費用、手錶修理費共十四萬八千五百零三元，均係
被上訴人大都會公司所支付，上訴人既無此部分開銷，即無從請
求損害賠償。至於附表二編號一剩餘八萬三千九百五十七元，因
上訴人迄未提出相關單據以證明確有此部分支出、且該支出係醫
療與照護所必要，自難採信。上訴人主張附表二編號二所列費用
，及支出編號六影印與律師等費用，因復健醫療與安養而須支出
編號四、五、八、十、十二、十三各項開銷，追加編號十一所列
將來租金支出，游泳復健與其他時間損害如編號七、十五，追加
編號九將來交通費用部分，因上訴人並未證明須委請他人處理事
務，復未證明確有編號二開支，此部分主張即非可採；至於上訴
人主張其支出附表二編號六列印、郵費與律師費用，縱係真實，
因其未證明係車禍所致直接損害，仍非可取。又上訴人空言另有
長期醫療、游泳復健等附表二編號四、五、八、十、十二、十三
各項開銷，以及編號九、十一所列將來交通費與租金支出，顯與
事實不符，均非可採。而上訴人固稱其受有附表二編號七、十五
時間損害，然未說明何項權利受損，況且傷勢既已治癒，此後亦
不致浪費上訴人時間，是上訴人此部分主張殊無可採。另查，被
上訴人乙○○係大都會公司員工，其不慎駕車肇事致上訴人受有
六萬三千三百六十元薪資損失，被上訴人大都會公司應依上開規
定與乙○○負連帶責任；至於被上訴人己○○、丙○○、丁○○
、戊○○既非乙○○雇主，上訴人亦未證明被上訴人己○○四人
係共同侵權行為人或具有使用人關係，自無從依侵權行為法則、
民法第二百二十四條、公司法第八、二十三條等令其連帶負責。
綜上所述，上訴人先、備位聲明，除一審所命被上訴人大都會公
司與乙○○連帶賠償三十一萬四千八百八十元本息部分外，應再
連帶賠償上訴人六萬三千三百六十元本息，其餘部分於法無據，
不應准許，並說明其餘攻擊、防禦方法不予審酌之理由，爰將第
一審所為上訴人敗訴之判決中，就關於駁回上訴人請求被上訴人
大都會公司與乙○○連帶賠償六萬三千三百六十元本息部分之判
決予以廢棄，改判如上訴人所聲明；其餘部分予以維持，駁回上
訴人之上訴及追加之訴，經核於法洵無違誤。末查，依台北市立
聯合醫院九十六年七月十六日北市醫陽字第 09632237800號函所
附病情說明單、病歷資料以觀，足認上訴人自九十三年四月八日
起四個月內，需接受治療、照護，其工作能力受有影響，此後則
無醫療、照護之必要，工作能力亦回復正常，亦無後遺症等情，
為原審所合法確定之事實，原審認對上訴人之病情，認無再調查
之必要，洵無違誤，併此敘明。上訴論旨，就原審取捨證據、認
定事實之職權行使，指摘原判決該部分不當，求予廢棄，非有理
由。
據上論結，本件上訴為無理由。依民事訴訟法第四百八十一條、
第四百四十九條第一項、第七十八條，判決如主文。
中    華    民    國  九十八  年    七    月   十六   日
                      最高法院民事第四庭
                          審判長法官  劉  延  村
                                法官  許  澍  林
                                法官  黃  秀  得
                                法官  許  正  順
                                法官  魏  大  喨
      本件正本證明與原本無異
                                      書  記  官
中    華    民    國  九十八  年    七    月  二十八  日
                                                Ａ


司法院資訊處製作；財團法人民間司法改革基金會備份。
